臺灣士林地方法院刑事判決　　　　　　　 96年度訴字第350號
公　訴　人　臺灣士林地方法院檢察署檢察官
被　　　告　丁○○
選任辯護人　沈濟民律師
上列被告因違反毒品危害防制條例案件，經檢察官提起公訴（95
年度偵字第14335 號），而被告於審理時就被訴事實為有罪之陳
述，經合議庭裁定由受命法官獨任進行簡式審判程序，並判決如
下：
    主  文
丁○○明知為禁藥而轉讓，處有期徒刑拾月，減為有期徒刑伍月
。又幫助施用第二級毒品，處有期徒刑陸月，減為有期徒刑月
。又幫助施用第二級毒品，處有期徒刑陸月，減為有期徒刑月
。減刑後應執行有期徒刑玖月。
扣案之安非他命殘渣袋陸個所殘留之安非他命殘渣（量微無法磅
秤），均沒收銷燬。
    事實及理由
壹、程序部分：
一、按適用簡式審判程序之有罪判決書之製作，準用刑事訴訟法
    第454 條之規定，同法第310 條之2 定有明文。本件經裁定
    進行簡式審判程序，爰依照前開法律規定，準用刑事訴訟法
    第454 條為判決書之製作，先予敘明。
二、次按簡式審判程序之證據調查，不受刑事訴訟法第159 條第
    1 項所定：「被告以外之人於審判外之言詞或書面陳述，不
    得作為證據。」之限制，此見同法第273 條之2 規定甚明，
    據此，本件乙○○於警詢、甲○○於警詢、偵訊之證述，雖
    屬被告以外之人於審判外所為之陳述，亦得作為證據，併予
    敘明。
貳、實體認定部分：
一、犯罪事實：
  (一)丁○○基於轉讓禁藥之犯意，於民國95年8 月下旬某日某時
    ，在其友人丙○○位於臺北縣三芝鄉住處，將業經公告屬藥
    事法第22條第1 項第1 款所列禁藥之微量安非他命轉讓予甲○○。
  (二)丁○○雖知悉乙○○欲購買第二級毒品安非他命供施用，竟
    仍基於幫助施用第二級毒品之犯意，於95年9 月6 日凌晨4
    時36分許，為乙○○向真實姓名年籍不詳綽號「坤信」之成
    年男子購買第二級毒品安非他命，購得後隨即於同日凌晨4
    時58分許，前往乙○○位於臺北縣三芝鄉新莊村番社后34號
    住處交付予乙○○施用，藉此幫助乙○○施用第二級毒品。
  (三)丁○○雖知悉乙○○欲購買第二級毒品安非他命供施用，竟
    基於幫助施用第二級毒品之犯意，於95年9 月15日15時23分
    許，為乙○○向真實姓名年籍不詳綽號「坤信」之成年男子
    購買第二級毒品安非他命，購得後隨即於同日17時33分許，
    前往乙○○位於臺北縣三芝鄉新莊村番社后34號住處交付予
    乙○○施用，藉此幫助乙○○施用第二級毒品。
  (四)丁○○於95年11月9 日下午6 時30分許，為警在其三芝鄉後
    厝村大片頭93號住處搜索查獲，扣得安非他命殘渣袋6 個，
    循線查悉上情。案經臺北市政府警察局報告臺灣士林地方法
    院檢察署檢察官偵查起訴。
二、上揭全部犯罪事實，業據被告坦承不諱，而犯罪事實(一)部分
    ，核與證人甲○○於偵訊時證述之情節相符（見臺灣士林地
    方法院檢察署95年度偵字第14335 號卷【以下簡稱偵卷】第
    110 頁）；犯罪事實(二)、(三)部分，則據證人甲○○於警詢、
    偵訊時證稱：被告係幫他人調取安非他命等語明確（見偵卷
    第31頁、第110 頁），並經證人乙○○於警詢時證稱：伊施
    用之第二級毒品安非他命係透過「信年」購得等語屬實（見
    偵卷第49頁），並有通聯調閱查詢單及監聽譯文在卷可資佐
    證（見偵卷第55頁、第57頁、第61頁），另被告於為警查獲
    時，持有安非他命殘渣袋6 個，袋內尚留有安非他命殘渣，
    此有扣案之殘渣袋6 個及臺北市政府警察局刑事警察大隊查
    獲涉嫌毒品危害防制條例案件毒品初步鑑驗報告書在卷可證
    （見偵卷第20頁），又證人乙○○確曾有施用第二級毒品之
    行為，此有臺灣士林地方法院檢察署檢察官起訴書查詢結果
    （見偵卷第131 頁）及乙○○臺灣高等法院被告前案紀錄表
    （見本院卷第66至69頁）附卷可證，足認被告坦承其幫助乙○○施用第二級毒品安非他命一節並非子虛，其自白應與事
    實相符，本件事證明確，被告犯行，堪予認定，應依法論科
    。
三、按安非他命，業經行政院衛生署於69年12月8 日公告，列入
    藥物藥商管理法第16條第1 款（即現行藥事法第22條第1 款
    ）之禁藥管理；嗣於79年10月9 日雖再以衛署藥字第904142
    號公告，列入麻醉藥品管理條例（現行管制藥品管理條例）
    第2 條第4 款所定之「化學合成類麻醉藥品」管理，並明定
    於管制藥品管理條例第3 條所指「管制藥品」（即藥事法第
    11條之管制藥品）及毒品危害防制條例第2 條之第二級毒品
    ，但上開列入藥事法禁藥之管理迄今並未解除，則轉讓、寄
    藏安非他命同時受藥事法及毒品危害防制條例之規範。而藥
    事法第83條第1 項係於93年4 月21日修正公佈，同年月23日
    施行，相較於毒品危害防制條例，新修正之藥事法為後法；
    依新修正之藥事法第83條第1 項規定，轉讓禁藥之法定刑為
    「7 年以下有期徒刑，得併科新臺幣5 百萬元以下罰金」，
    較毒品危害防制條例第8 條第2 項法定刑為「6 月以上5 年
    以下有期徒刑，得併科新臺幣70萬元以下罰金」為重，且毒
    品之範圍尚包括影響精神物質與其製品，而藥事之管理，亦
    非僅止於藥品之管理。又毒品未必係經公告之禁藥，禁藥亦
    未必為毒品。再參諸藥事法之立法目的在於確保行政主管機
    關對於藥事之管理，藥事法第1 條定有明文，而與毒品危害
    防制條例係保障國民健康之保護目的不同，是毒品危害防制
    條例與藥事法二者，並無必然之特別法與普通法關係。故除
    非轉讓之安非他命達毒品危害防制條例第8 條第6 項之一定
    數量，經依法加重後之法定刑較藥事法第83條第1 項之法定
    刑為重之情形外，因藥事法第83條第1 項為重法，自應優先
    適用藥事法處罰（臺灣高等法院暨所屬法院94年法律座談會
    刑事類提案第8 號結論意旨參照），而本案卷內查無證據足
    資證明被告實際轉讓安非他命與證人甲○○之總計數量為何
    ，自不得依毒品危害防制條例第8 條第6 項規定加重其刑。
    是核被告犯罪事實(一)部分所為，係犯藥事法第83條第1 項之
    轉讓禁藥罪。公訴人起訴法條認係犯毒品危害防制條例第8
    條第2 項之轉讓第二級毒品罪，雖有未洽，惟因社會基礎事
    實同一，本院爰變更起訴法條而審理之。另被告關於犯罪事
    實(二)、(三)部分所為，則均係犯刑法第30條第1 項、毒品危害
    防制條例第10條第2 項之幫助施用第二級毒品罪。又被告因
    轉讓及幫助施用第二級毒品安非他命而持有之，其持有之低
    度行為，分別為轉讓及幫助施用之高度行為所吸收，均不另
    論罪。再被告犯罪事實(二)、(三)部分，乃藉為他人購買安非他
    命，幫助施用第二級毒品，為幫助犯，爰均依刑法第30條第
    2 項規定，減輕其刑。而被告所犯明知為禁藥而轉讓罪與2
    次幫助施用第二級毒品犯行，犯意各別，轉讓禁藥與幫助施
    用第二級毒品犯行，行為互殊，2 次幫助施用第二級毒品，
    相隔9 日，且幫助施用第二級毒品犯行，並非屬立法者預定
    行為人以反覆為同種類的行為為構成要件內容之犯罪，難認
    係接續犯或集合犯之實質上一罪，其所犯前揭3 罪應予分論
    併罰。公訴人認被告2 次幫助施用第二級毒品犯行，為集合
    犯，自有誤會。
四、茲審酌被告因朋友情誼，轉讓第二級毒品，並以幫忙朋友調
    貨之方式幫助施用第二級毒品，犯罪後坦承犯行，態度尚稱
    良好，併其生活狀況、品行、智識程度等一切情狀，分別就
    其所犯前揭3 罪，量處如主文所示之刑，而被告犯罪在96年
    4 月24日以前，均應依中華民國96年罪犯減刑條例第2 條第
    1 項第3 款，減其宣告刑二分之一，並於減刑後，定其應執
    行之刑。至扣案之安非他命殘渣袋6 個所殘留之安非他命殘
    渣，則應依毒品危害防制條例第18條第1 項前段，沒收銷燬
    。
五、依刑事訴訟法第273 條之1 第1 項、第300 條、第299 條第
    1 項前段，藥事法第83條第1 項，毒品危害防制條例第10條
    第2 項、第18條第1 項前段，刑法第11條、第30條第1 項、
    第2 項、第51條第5 款，中華民國96年罪犯減刑條例第2 條
    第1 項第3 款、第7 條、第10條第1 項，判決如主文。
六、如不服本判決，應於收受送達後10日內向本院提出上訴書狀
    ，其未敘述上訴之理由者並得於提起上訴後20日內向本院補
    提理由書（均須按他造當事人之人數附繕本）。
本案經檢察官莊富棋到庭執行職務。
中　　華　　民　　國　　96　　年　　10　　月　　31　　日
                  刑事第七庭法  官  周群翔
以上正本證明與原本無異。
                            書記官  劉育君
中　　華　　民　　國　　96　　年　　10　　月　　31　　日
附錄本案論罪科刑法條全文：
藥事法第83條
明知為偽藥或禁藥，而販賣、供應、調劑、運送、寄藏、牙保、
轉讓或意圖販賣而陳列者，處7 年以下有期徒刑，得併科新臺幣
5 百萬元以下罰金。
犯前項之罪，因而致人於死者，處7 年以上有期徒刑，致重傷者
，處3 年以上12年以下有期徒刑。
因過失犯第1 項之罪者，處2 年以下有期徒刑、拘役或科新臺幣
30萬元以下罰金。
第1 項之未遂犯罰之。
毒品危害防制條例第10條
施用第一級毒品者，處6 月以上5 年以下有期徒刑。
施用第二級毒品者，處3 年以下有期徒刑。
